最高法院民事判決　　　　　　　　九十四年度台再字第二０號
　　再 審原 告　戊 ○ ○
　　　　　　　　丁 ○ ○
　　　　　　　　乙○○○
　　　　　　　　甲 ○ ○
　　　　　　　　丙 ○ ○
　　　　　　　　　　　　　號
　　共　　　同
　　訴訟代理人　蔡 嘉 容律師
　　再 審被 告　行政院農業委員會林業試驗所
　　法定代理人　金 恒 鑣
　　訴訟代理人　甘 龍 強律師
上列當事人間請求返還土地等事件，再審原告對於中華民國九十
三年二月六日本院判決（九十三年度台上字第二○二號），提起
再審之訴，經台灣高等法院台中分院裁定移送，本院判決如下：
    主  文
再審之訴駁回。
再審訴訟費用由再審原告負擔。
    理  由
本件再審原告對於本院九十三年度台上字第二○二號確定判決（
以下簡稱原確定判決）以有民事訴訟法第四百九十六條第一項第
一款、第二款規定之情形，提起再審之訴，係以：再審原告戊○
○現耕作系爭土地及居住其地上建物，係其祖父鐘阿福於日據時
代即占用興建、耕作，且系爭土地上建物係再審原告丙○○之祖
父黃新丁所建，戊○○、丙○○對系爭土地上建物並無事實上處
分權。又再審原告甲○○占用之系爭土地係其父張己量於日據時
代即開墾耕作，光復後向南投縣政府承租，其地上建物在七十一
年前所建築，屬於張己量所有，張己量去世後，由甲○○及其兄
弟共同繼承，甲○○對該建物並無單獨之處分權。再者，再審原
告丁○○並未占有系爭土地，而再審原告乙○○○自日據時代即
承租系爭土地耕作，並非無權占有。前訴訟程序第二審判決竟未
詳予調查，判命再審原告拆除地上物交還土地，即有違背法令之
情形。再審原告對該判決不服，提起上訴，原確定判決未予廢棄
，竟維持該違法判決，駁回再審原告之第三審上訴，自有適用法
規顯有錯誤之情形，判決理由與主文亦有矛盾等語，為其論據。
按第三審為法律審，其所為之判決，以第二審判決所確定之事實
為基礎，故民事訴訟法第四百九十六條第一項第一款所謂適用法
規顯有錯誤，對第三審判決而言，應以該判決依據第二審判決所
確定之事實而為法律上之判斷，有適用法規顯有錯誤之情形為限
。從而第二審法院取捨證據、認定事實之職權行使，是否妥當，
與第三審判決適用法規是否顯有錯誤無關。本件前訴訟程序第二
審判決認定系爭土地原登記為台灣省所有，嗣因精省，於民國八
十八年十二月十日登記為國有，原管理人台灣省林業試驗所改隸
成為再審被告，由再審被告為管理機關。再審原告丙○○之被繼
承人黃水永及其餘再審原告分別於系爭土地上種植檳榔、竹子、
梅樹、李樹等農作物及建築房舍，各占有系爭土地。又系爭土地
於六十年辦理土地總登記時，再審原告既未於登記期限內聲請登
記，亦未於公告期間內提出異議，彼等縱有合法占有之權利，亦
告消滅。此外，再審原告均未能證明其占有系爭土地，有租約存
在或其他合法權源，自難謂係有權占有。原確定判決根據此項事
實，以第二審法院認再審被告並非無權占有，而為再審原告敗訴
之判決，駁回其上訴，於法並無不合，爰駁回再審原告之第三審
上訴，核無適用法規顯有錯誤之情形。又原確定判決理由既認再
審原告之第三審上訴為無理由，而於主文諭示駁回其上訴，亦無
判決理由與主文顯有矛盾之情事。再審原告據以主張原確定判決
適用法規顯有錯誤及判決理由與主文矛盾，求予廢棄，非有理由
。
據上論結，本件再審之訴為無理由。依民事訴訟法第七十八條，
判決如主文。
中　　華　　民　　國　九十四　年　　四　　月　　七　　日
                      最高法院民事第八庭
                          審判長法官  劉　延　村
                                法官  陳　重　瑜
                                法官  黃　秀　得
                                法官  葉　勝　利
                                法官  簡　清　忠
      本件正本證明與原本無異
                                      書  記  官
中　　華　　民　　國　九十四　年　　四　　月　二十一　日
                                                    Ｒ
